【裁判字號】    98,消債抗,225
【裁判日期】    980508
【裁判案由】    聲請更生程序
【裁判全文】
臺灣高雄地方法院民事裁定           98年度消債抗字第225號
抗  告  人  甲○○
上列當事人因消費者債務清理事件聲請更生，不服本院民國98
年3 月9 日98年度消債更字第32號裁定，提起抗告，本院裁定如
下：
    主  文
抗告駁回。
抗告程序費用新臺幣壹仟元由抗告人負擔。
    理  由
一、抗告意旨略以：抗告人名下坐落台南縣仁德鄉○路○段第52
    7 地號土地，面積391 平方公尺，公告現值達新台幣（下同
    ）4,301,000 元，而同段第527 之1 地號土地，地段及臨路
    繁榮狀況均一樣，同段第527 之1 地號土地甚至較為完整，
    面積766 平方公尺，公告現值卻僅有1,532,000 。上開2 土
    地，實際市價應幾乎相同，公告現值過高，造成抗告人資產
    高於負債之假象，抗告人實際資產價值低於負債，且無變現
    可能，無法用以清償債務，為此爰依法請求廢棄原裁定，准
    允抗告人更生之聲請等語。
二、按「為使負債務之消費者得依本條例所定程序清理其債務，
    以調整其與債權人及其他利害關係人之權利義務關係，保障
    債權人之公平受償，謀求消費者經濟生活之更生及社會經濟
    之健全發展，特制定本條例。」、「債務人不能清償債務或
    有不能清償之虞者，得依本條例所定更生或清算程序，清理
    其債務」，消費者債務清理條例第3 條定有明文。消費者債
    務清理條例之立法中心思想乃認陷於經濟上困境之消費者若
    任其於惡性循環之債務窘境中自生自滅，其將衍生嚴重之社
    會問題，致難以維持安定之社會經濟秩序，故有予之分別情
    形依更生或清算之程序清理其債務之必要，藉以妥適調整其
    與各相關債權人等間之權利義務關係，以謀求消費者經濟生
    活之更生機會，從而健全社會經濟發展。惟私法上之債之關
    係，係以當事人間之信賴關係為基礎，為社會經濟組織之重
    要支柱，故當事人於以法律行為追求自己之利益之際，亦應
    顧及對方之利益，並考量債權債務在社會上之作用，本於誠
    實及信用之原則，行使其債權及履行其債務。債務人欲以上
    開條例為其所負義務之調整者，自應本於誠信原則之本旨，
    僅在其不能清償債務或有不能清償之虞而使其陷於經濟上之
    困境時始得准許之。以避免其藉此善意之立法而惡意圖謀減
    免債務，致使社會陷於道德之危險，並因此使信用緊縮而造
    成社會經濟之動盪。
三、經查：
  (一)抗告人於消費者債務清理條例施行後，向最大債權金融機構
    中國信託商業銀行股份有限公司請求共同協商債務清償方案
    ，於該行於民國97年10月22日，以抗告人無法負擔任何還款
    條件為由，通知協商不成立等情，有前置協商不成立通知書
    附卷可參（原審卷第40、41頁）。
  (二)抗告人雖主張：其名下坐落台南縣仁德鄉○路○段第527 地
    號土地，面積391 平方公尺，公告現值達4,301,000 元，而
    同段第527 之1 地號土地，地段及臨路繁榮狀況均一樣，同
    段第527 之1 地號土地甚至較為完整，面積766 平方公尺，
    公告現值卻僅有1,532,000 元。上開2 土地，實際市價應幾
    乎相同，公告現值過高，造成抗告人資產高於負債之假象，
    抗告人實際資產價值低於負債等語。然按直轄市或縣（市）
    政府對於轄區內之土地，應經常調查其地價動態，繪製地價
    區段圖並估計區段地價後，提經地價評議委員會評定，據以
    編製土地現值表於每年1 月1 日公告，作為土地移轉及設定
    典權時，申報土地移轉現值之參考；並作為主管機關審核土
    地移轉現值及補償徵收土地地價之依據，平均地權條例第46
    條定有明文。是以，土地登記謄本所載之公告地價，應接近
    於市價。且衡諸一般常情，實際交易價格甚至可能高於土地
    公告現值。抗告人名下有座落台南縣仁德鄉○路○段第402
    地號等土地12筆，總計公告現值約有5,969,510 元，應認與
    市價相當。再者，同段第527 地號土地地目為「田」、第
    527 之1 地號土地地目為「池」，有土地登記謄本可按（本
    院卷第6 、8 頁）。兩地地目不同，利用價值不同，公告現
    值因而有差距，乃屬當然，抗告人主張其名下土地之公告現
    值大於實際價值，其資產並未大於負債云云，尚無可採。
  (三)抗告人名下坐落台南縣仁德鄉○路○段第527 地號、第527
    之1 地號土地，現經債權人假扣押，辦理限制登記，固有土
    地登記謄本在卷可查（本院卷第8 至10頁）。然抗告人名下
    資產均為其債務之擔保，抗告人雖不得處分經假扣押之財產
    ，其債權人仍得透過強制執行程序就該部分資產獲得清償。
    抗告人名下資產公告現值總計約5,969,510 元，負債總額3,
    168,349 元。抗告人資產大於負債，自無不能清償債務之情
    形。抗告人主張其不能清償債務或有不能清償之虞云云，自
    難採信。
四、綜上所述，抗告人並無不能清償債務或不能清償之虞之情形
    ，抗告人本件更生聲請，自屬無據，不應准許。原裁定據此
    駁回抗告人更生之聲請，於法並無違誤，抗告意旨猶執前詞
    ，指摘原裁定不當，為無理由，應予駁回。
五、據上論結，本件抗告為無理由，依消費者債務清理條例第15
    條，民事訴訟法第495 條之1 第1 項、第449 條第1 項、第
    95條、第78條，裁定如主文。
中    華    民    國    98    年    5     月    8     日
                  民事第三庭    審判長法  官  朱玲瑤
                                      法  官  藍家慶
                                      法  官  陳宛榆
上為正本係照原本作成。
本裁定不得抗告。
中    華    民    國    98    年    5     月    8     日
                                      書記官  曹德英


司法院資訊處製作；財團法人民間司法改革基金會備份。
